【裁判字號】    95,重訴,48
【裁判日期】    950320
【裁判案由】    返還支票
【裁判全文】
臺灣板橋地方法院民事判決              95年度重訴字第48號
原      告  正碁資訊股份有限公司
法定代理人  丙○○
訴訟代理人  甲○○
被      告  禾申堡科技股份有限公司
法定代理人  乙○○
訴訟代理人  丁○○
上列當事人間確認支票債權不存在事件，本院於民國95年3 月13
日言詞辯論終結，判決如下：
    主  文
原告之訴駁回。
訴訟費用由原告負擔。
    事實及理由
一、程序方面：
  (一)本件原告向臺灣桃園地方法院起訴，經該院以94年度重訴字
    第361 號裁定移送有管轄權之本院確定，依民事訴訟法第30
    條第1項及第31條第1項之規定，本院應受其羈束，且視為該
    訴訟自始即繫屬於受移送之法院。
  (二)有關原告訴請被告應將如附表所示之12紙支票（下稱系爭支
    票）交還原告部分，業經原告之訴訟代理人甲○○於95年3
    月13日當庭表示撤回起訴（將訴之聲明由「確認被告不得享
    有系爭支票之票據上權利，並應將支票交還原告。」變更為
    「確認被告持有原告所簽發之系爭支票債權不存在」，見本
    院卷第11至12頁），先予明。
二、原告主張：
  (一)原告於民國94年7、8月間向被告購買電子料件1 批，並簽發
    禁止背書轉讓之系爭支票交付被告，以為價金之支付。然被
    告之貨物已因瑕疵而經原告退回，其受領之票據已無相當之
    對價，依票據法第14條之規定，被告自不得享有票據上之權
    利，原告於94年11月4 日函催被告返還系爭支票，並依法於
    94年12月1 日解除買賣契約，被告亦承諾應返還系爭支票或
    代原告清償票款在案。
  (二)被告對貨品瑕疵業經退回及原告無給付貨款義務等情既不爭
    執，即應依其承諾返還系爭支票，況原告給付之系爭支票均
    指名被告兌付且劃有平行線及禁止背書轉讓，係不得流通之
    票據，系爭支票自無妨害任何第三人及交易安全之可言，從
    而被告既不得享有票據上之債權，原不得向付款人提示請求
    付款，縱經違法提示而遭退票，原告於取得本件確定判決後
    ，亦可依「支票存款戶票信狀況註記須知」第6 點之規定以
    本件確定判決書經由往來金融業者核轉或直接向票據交換所
    申請註記事實，故本件於原告有即受確認判決之法律上利益
    ，為此提起確認之訴等語。並聲明：確認被告持有原告所簽
    發如附表所示之支票債權不存在。
三、被告則以：系爭支票我們拿去銀行擔保，公司現在財物有問
    題，系爭支票現在銀行押著，我們雖同意返還系爭支票，但
    我們無法返還，系爭支票有禁止背書轉讓。退貨屬實，金額
    相符，對原告起訴之事實不爭執。系爭支票原因債權不存在
    ，本來我們是要退還，但放在銀行擔保，故無法返還，系爭
    支票是禁止背書轉讓，銀行也無法對系爭支票行使權利，對
    原告主張之事實及證據均不爭執等語，資為抗辯。併為答辯
    聲明：原告之訴駁回。
四、原告主張之事實，已據其提出與所述相符之原告94年11月4
    日、94年12月1日函、被告94年12月9日函、承諾書、系爭支
    票（見臺灣桃園地方法院94年度重訴字第361 號卷）為證，
    且為被告所不爭執如上，原告之主張，應信為真實。
五、按「確認法律關係之訴，非原告有即受確認判決之法律上利
    益者，不得提起之；確認證書真偽或為法律關係基礎事實存
    否之訴，亦同。」，民事訴訟法第247條第1項定有明文。又
    確認之訴之確認利益，係指法律關係之存否不明確，致原告
    在私法上之地位有受侵害之危險，而此項危險得以對於被告
    之確認判決除去之者，始為存在（最高法院27年上字第316
    號、52年臺上字第1240號判例意旨參照）。故原告提起確認
    之訴，請求對被告確認某項法律關係存在或不存在，若被告
    對該項法律關係之存否並無爭執（即同意原告之主張，或自
    認原告之主張），則原告之訴即無確認之利益（最高法院85
    年臺上字第283 號判決意旨參照）。次按「當事人主張有利
    於己之事實者，就其事實有舉證之責任。」、「當事人主張
    之事實，經他造於準備書狀內或言詞辯論時或在受命法官、
    受託法官前自認者，無庸舉證。」、「當事人對於他造主張
    之事實，於言詞辯論時不爭執者，視同自認。」，民事訴訟
    法第277條第1項前段、第279條第1項、第280條第1項前段定
    有明文。經查，被告對於原告之上開主張並不爭執（見本院
    卷第11至13頁），已如前述，應視同自認，則依上開說明，
    原告即不得依民事訴訟法第247 條第1 項規定提起本件確認
    之訴。
六、從而，原告依民事訴訟法第247 條第1 項，請求確認被告持
    有原告所簽發如附表所示之支票債權不存在，為無理由，應
    予駁回。
七、被告辯稱：系爭支票我們拿去銀行擔保，公司現在財物有問
    題，系爭支票現在銀行押著，我們雖同意返還系爭支票，但
    我們無法返還等語，為原告所不爭執，堪信為真。是原告縱
    未將訴之聲明變更，而仍訴請被告應將系爭支票交還原告，
    亦因被告並未實際占有系爭支票，而無法將系爭支票交還原
    告（即被告給付不能），致原告此部分之請求為無理由，應
    予駁回。本件事證已臻明確，兩造其餘攻擊、防禦方法及舉
    證，經本院審酌後，認對於判決結果均無影響，爰不一一論
    述，併此指明。
據上論結，本件原告之訴為無理由，依民事訴訟法第78條，判決
如主文。
中    華    民    國    95    年    3     月    20    日
                  民事第一庭    法  官  楊千儀
以上正本證明與原本無異。
如對本判決上訴，須於判決送達後20日內向本院提出上訴狀（需
按他造人數附繕本）。
中    華    民    國    95    年    3     月    20    日
                                書記官  簡青根


司法院資訊處製作；財團法人民間司法改革基金會備份。
